【裁判字號】    98,抗,1545
【裁判日期】    981218
【裁判案由】    撤銷假扣押
【裁判全文】
臺灣高等法院民事裁定                  98年度抗字第1545號
抗  告  人  丙○○
相  對  人  乙○○(即何高偉繼.
相  對  人  甲○○(即何高偉繼.
上列當事人間撤銷假扣押事件，對於中華民國98年9月10日臺灣
臺北地方法院98年度審全聲字第677號裁定提起抗告，本院裁定
如下：
    主  文
原裁定廢棄。
臺灣臺北地方法院九十五年度裁全字第一九七七號裁定應予撤銷
。
聲請及抗告費用由相對人負擔。
    理  由
一、原裁定意旨略以：抗告人於民國(下同)98年7月14日向原法
    院聲請撤銷與何高偉間之假扣押裁定，惟依抗告人所提何高
    偉戶籍謄本記事欄之記載，何高偉已於97年1月18日死亡，
    有何高偉戶籍謄本在卷可稽，是應改以何高偉之全體繼承人
    為相對人，始為適法。原法院已於98年7月31日命聲請人補
    正何高偉之繼承系統表，並以何高偉之繼承人全體為本件相
    對人，然依聲請人陳報之結果，何高偉並未結婚，亦無子女
    及兄弟姐妹，並無任何繼承人，已無訴訟主體之資格，應認
    當事人能力欠缺，且其欠缺無從補正。從而，抗告人以無當
    事人能力之何高偉為相對人，所為之聲請為不合法，應予駁
    回等語。
二、抗告意旨略以：民事訴訟法第530條第3項規定，債權人得隨
    時聲請撤銷假扣押裁定，此撤銷權為債權人之形成權，毋庸
    債務人之同意；且相對人是否有繼承人，僅係有人能否對該
    裁定提起抗告之問題，與聲請本身是否合法無涉；而准予撤
    銷假扣押之裁定，將使債務人之財產得自由處分，對債務人
    並無不利，原裁定不察，竟以無當事人能力予以駁回，適用
    法律顯有錯誤等語。爰求：(一)原裁定廢棄。(二)原法院95年度
    裁全字第1977號假扣押裁定應予撤銷。
三、按假扣押之裁定，債權人得聲請撤銷之。民事訴訟法第530
    條第3項定有明文。經查，本件抗告人以相對人之被繼承人
    何高偉為債務人，向原法院聲請對何高偉之財產在新台幣10
    0萬元之範圍內為假扣押，經原法院於95年2月14日以95年度
    裁全字第1977號裁定准予假扣押，業經本院調卷查明屬實。
    抗告人於原法院以雙方已達成和解，無假扣押之必要，依民
    事訴訟法第530條第3項規定，聲請撤銷前揭假扣押裁定，詎
    原法院以相對人已死亡，且相對人並無繼承人為由，駁回抗
    告人之聲請。惟何高偉雖於97年1月9日死亡，其繼承人乙○
    ○、甲○○已於97年2月29日向原法院具狀聲明繼承相對人
    之遺產，經原法院函通知准予備查，此有原法院97年4月14
    日北院隆家定97年度聲繼字第16號函可考(見本院卷第12-16
    頁)，抗告人亦於98年12月8日具狀追加乙○○、甲○○為相
    對人，核其聲請於法並無不合，應予准許。原法院未察，遽
    以相對人欠缺當事人能力，駁回抗告人之聲請，容有未洽，
    抗告人指摘原裁定不當，求予廢棄，為有理由，應予准許，
    應由本院將原裁定廢棄，並改判如主文第2項所示。
四、據上論結，本件抗告為有理由，爰裁定如主文。
中    華    民    國    98    年    12    月    18    日
                    民事第十三庭
                        審判長法  官  蕭艿菁
                              法  官  周舒雁
                              法  官  陳姿岑
正本係照原本作成。
不得抗告。
中    華    民    國    98    年    12    月    21    日
                              書記官  黃慶霽

司法院資訊處製作；財團法人民間司法改革基金會備份。
